臺灣臺北地方法院民事判決
110年度訴字第5513號
原      告  簡仙助  
訴訟代理人  李建民律師
被      告  黃一龍  


訴訟代理人  林凱倫律師
            張軒律師  
上列當事人間清償債務事件，本院於民國110年10月25日言詞辯
論終結，判決如下：
    主  文
原告之訴及假執行之聲請均駁回。
訴訟費用由原告負擔。
    事實及理由
壹、程序事項：
    按訴狀送達後，原告不得將原訴變更或追加他訴，但被告同
    意者、擴張或減縮應受判決事項之聲明者，不在此限，民事
    訴訟法第255條第1項第1款、第3款定有明文。查原告起訴聲
    明第1項原為：「被告應給付原告新臺幣（下同）450萬元及
    自民國97年10月29日起至清償日止，按週年利率5％計算之利
    息」（見本院卷第9頁），嗣於110年10月13日具狀減縮上開
    聲明為：「被告應給付原告50萬元及自97年10月29日起至清
    償日止，按週年利率5％計算之利息」（見本院卷第81頁），
    核屬減縮應受判決事項之聲明，並經被告同意（見本院卷第
    90頁），揆諸上開說明，應予准許。又本件起訴時之訴訟標
    的金額逾50萬元，應適用通常訴訟程序審理，嗣雖經原告減
    縮其請求致訴訟標的金額減縮為50萬元，已合於簡易訴訟程
    序之規定，惟當事人就本院依通常訴訟程序繼續審理並無異
    議，且程序保障更為周延，爰仍依通常訴訟程序進行審理，
    併予說明。　　
貳、實體事項：
一、原告主張：兩造於75年間共同出資建屋，完工後其中臺北市
    ○○區○○路0段00巷0號建物及基地（下稱系爭6號房地）、臺
    北市○○區○○路0段00巷0號、44巷3號地下室之建物及基地（
    下稱系爭地下室房地）登記於訴外人即原告配偶楊秀玉名下
    ；臺北市○○區○○路0段00巷0號建物及基地（下稱系爭3號房
    地）登記於被告名下。嗣兩造於97年10月21日簽訂分配房屋
    協議書（下稱系爭協議書），約定系爭6號房地由楊秀玉分
    得、系爭3號房地由被告分得，系爭地下室房地由楊秀玉移
    轉應有部分104分之49予被告。又系爭協議書第5條約定，抽
    籤分屋後，被告應補貼原告價金900萬元，分2次付款，第1
    期款係於系爭協議書成立後7日內即97年10月28日前應支付5
    0％即450萬元，詎被告僅給付400萬元，尚餘50萬元及利息未
    給付，爰依系爭協議書第5條約定、民法第233條第1項規定
    ，請求被告給付第1期款餘款50萬元本息等語。並聲明：㈠被
    告應給付原告50萬元及自97年10月29日起至清償日止，按週
    年利率5％計算之利息。㈡願供擔保請准宣告假執行。
二、被告辯以：系爭協議書第5條原約定被告應給付原告之900萬
    元分為2期給付，第1期款係於97年10月28日前給付50％即450
    萬元，第2期款則於地下室產權過戶完成後7日內支付50％即4
    50萬元，然兩造嗣合意將第1期款450萬元更改為400萬元，
    且被告業已於97年10月27日如期給付第1期款400萬元，故被
    告就第1期款已清償完畢，縱認尚有50萬元未清償，被告曾
    於96年10月20日借款170萬元予原告，而得以170萬元借款債
    權為抵銷等語。並聲明：㈠原告之訴駁回。㈡如受不利判決，
    願供擔保請准宣告免為假執行。
三、不爭執事項（見本院卷第90至91、96頁，並依判決格式調整
    及修正文字）：
  ㈠兩造於75年間共同出資建屋，完工後系爭6號房地、系爭地下
    室房地登記於楊秀玉名下；系爭3號房地登記於被告名下。
  ㈡兩造於97年10月21日簽訂系爭協議書，約定系爭6號房地由楊
    秀玉分得、系爭3號房地由被告分得，系爭地下室房地由楊
    秀玉移轉應有部分104分之49予被告。
  ㈢系爭協議書第5條約定，抽籤分屋後，被告應補貼原告價金90
    0萬元，分2次付款，於系爭協議書成立後7日內即97年10月2
    8日前應支付50％，地下室產權過戶完成後7日內支付50％。
  ㈣被告於97年10月27日交付原告200萬元支票2張，並經原告兌
    現，而已給付原告400萬元。   
　㈤原告曾寄發106年4月12日民函字第10601號律師函（下稱系爭
    原告律師函）予被告，經被告以106年4月20日（106）博倫
    律字第0000000號律師函（下稱系爭被告律師函）回覆。
  ㈥系爭地下室房地現仍登記為楊秀玉單獨所有。
四、得心證之理由：
　　原告主張被告就系爭協議書所定第1期款尚餘50萬元未清償
    ，而依系爭協議書第5條約定、民法第233條第1項請求被告
    給付50萬元本息等情，為被告所否認，並以前詞置辯，是本
    件所應審究者厥為：㈠原告依系爭協議書第5條約定、民法第
    233條第1項規定，請求被告給付第1期款餘款50萬元本息，
    有無理由？被告抗辯兩造合意更改第1期款為400萬元並已如
    期清償，是否可採？㈡如原告得請求上開50萬元本息，被告
    抗辯得以對原告之170萬元借款債權為抵銷，是否可採？
　㈠原告依系爭協議書第5條約定、民法第233條第1項規定，請求
    被告給付第1期款餘款50萬元本息，有無理由？被告抗辯兩
    造合意更改第1期款為400萬元並已如期清償，是否可採？
  ⒈按當事人主張有利於己之事實，就其事實有舉證責任，若一
    方就其主張之事實已提出適當之證明，他造欲否認其主張者
    ，即不得不提出相當之反證，以盡其證明之責（最高法院10
    2年度台上字第297號判決意旨參照）。
　⒉查系爭協議書第5條約定如不爭執事項㈢所示，亦即兩造依系
    爭協議書約定將總價金900萬元分為2期給付，第1期款為97
    年10月28日前支付450萬元，第2期款為地下室產權過戶完成
    後7日內支付450萬元，又被告於97年10月27日已給付原告40
    0萬元（即不爭執事項㈣）等節，均為兩造所不爭執，首堪認
    定無誤。
　⒊本件被告抗辯：兩造於系爭協議書簽立後合意更改第1期款為
    400萬元乙節，並提出兩造間往來之律師函為證。查系爭原
    告律師函主旨欄記載：「受委函請台端於文到7日內攜帶台
    端本人印章及身分證等文件至臺北市○○區○○路0段00巷0號1
    樓簡仙助先生（即原告）住處，以俾辦理臺北市○○區○○路0
    段00巷0號、44巷3號房屋地下層持分104分之49過戶事宜，
    並依97年10月21日分配房屋協議書於地下室產權過戶後7日
    內給付簡仙助先生尾款500萬元。」、說明欄記載「…訂約後
    至8年多，本人再三懇請黃一龍（即被告）會同辦理上揭B1
    樓持分104分之49產權過戶事宜，黃一龍先生均置之不理。
    委請貴律師具函通知黃一龍先生於文到7日內攜帶其個人印
    章及身分證影本至本人臺北市○○區○○路0段00巷0號1樓住處
    ，以俾辦理系爭32巷6號、44巷3號房屋地下1樓過戶事宜，
    並依97年10月21日分配房屋協議書於地下室產權過戶後7日
    內給付本人500萬元」，有該函在卷可佐（見本院卷第53至5
    3頁），觀諸系爭原告律師函均未提及第1期款尚有餘款未支
    付，而僅要求被告辦理地下室產權過戶，並請求被告於過戶
    後給付款項即系爭協議書所定之第2期款，且所請求之第2期
    款金額為「500萬元」，而非系爭協議書原約定之「450萬元
    」，則被告辯稱兩造已合意將第1期款更改為400萬元且業經
    被告清償，故原告於上開律師函請求第2期款之金額始記載
    為總價扣除第1期款後之500萬元（計算式：900萬－400萬＝50
    0萬元）等節，已非無據。
　⒋原告固稱系爭原告律師函僅因便宜行事，而將第1期餘款50萬
    元及第2期款450萬元統稱為尾款500萬元云云。惟本件第1期
    款、第2期款之區分並非單純分期，其中第1期款固於97年10
    月28日前即應給付，然第2期款須於地下室產權過戶完成後
    始得請求，對照系爭原告律師函於主旨及說明欄均明確記載
    「請求被告配合辦理地下室產權過戶，並於過戶後7日內給
    付原告500萬元」之意旨，則其所指之500萬元均應係地下室
    產權過戶後始得請求之第2期款，是原告所稱已與上開事證
    不符。衡以第1期款本無附加產權過戶完成始得請求之限制
    ，倘兩造未合意變更第1期款為400萬元、第2期款為500萬元
    ，原告逕自將被告未付之50萬元餘款計入附有上開限制之第
    2期款內，不僅致生該餘款請求權之行使期限是否屆至等認
    定問題，亦導致該部分無從請求遲延利息，而對原告權利行
    使影響非微，則原告所稱僅因便宜行事而統稱尾款500萬元
    云云，已與常情有違，尚難足採。
　⒌再參以被告於收受系爭原告律師函後，曾以系爭被告律師函
    回覆，意旨略為請原告備妥相關文件後再與被告聯繫辦理過
    戶事宜，並於說明欄記載：「本件地下室產權過戶後，黃建
    築師（即被告）將於應付之500萬元中扣抵前揭2筆借款暨利
    息後，依協議支付餘款予簡先生（即原告）」（見本院卷第
    57至59頁），亦係呼應系爭原告律師函之意旨，即認同500
    萬元係地下室產權過戶後始應支付之第2期款項，而與被告
    所辯兩造合意變更第1期款為400萬元、第2期款為500萬元乙
    節相符，足認被告就所辯上節已為相當之舉證。另本院詢以
    原告於收受被告律師函後有無回應，經原告訴訟代理人表示
    書面部分原告未再委託發函，至於有無電話聯繫並不清楚等
    語（見本院卷第90頁），查第1期款、第2期款之區分攸關得
    請求給付之期限及利息起算，倘兩造並未合意變更第1期款
    項，被告所稱上節顯然不利原告債權之行使，然原告並未再
    提出曾否認被告上開函旨之相關事證，亦未提出足以推翻被
    告上開舉證之其他證明，是堪認被告抗辯兩造已合意變更第
    1期款為400萬元，並已按期如數清償乙節，係屬可採，則原
    告主張第1期款尚有餘款50萬元未清償，依系爭協議書第5條
    約定、民法第233條第1項規定請求被告給付50萬元本息，為
    無理由，不應准許。
　㈡原告上開請求既無理由，其餘爭點即無審究必要，併予敘明
    。　　
五、綜上所述，本件兩造已合意變更第1期款為400萬元並經被告
    按期如數清償。則原告依系爭協議書第5條約定、民法第233
    條第1項規定，請求被告給付原告50萬元及自97年10月29日
    起至清償日止，按週年利率5％計算之利息，為無理由，應予
    駁回。原告之訴既經駁回，其所為假執行之聲請亦失所附麗
    ，應併予駁回。
六、本件事證已臻明確，兩造其餘攻擊防禦方法及所提之證據，
    經本院斟酌後，認與判決結果不生影響，爰不一一論列，附
    此敘明。
七、訴訟費用負擔之依據：民事訴訟法第78條。 
中　　華　　民　　國　　110　年　　11　　月　　 10　　日
　　　　　　　　 　民事第九庭法　官　　梁夢迪
以上正本係照原本作成。
如對本判決上訴，須於判決送達後20日內向本院提出上訴狀。如
委任律師提起上訴者，應一併繳納上訴審裁判費。
中　　華　　民　　國　　110　年　　11　　月　　 10　　日
                             書記官　  石勝尹